【裁判字號】    92,訴,416
【裁判日期】    920919
【裁判案由】    違反毒品危害防制條例等
【裁判全文】
臺灣新竹地方法院刑事判決                          九十二年度訴字第四一六號
    公  訴  人  臺灣新竹地方法院檢察署檢察官
    被      告  乙○○
右列被告因違反毒品危害防制條例等案件，經檢察官提起公訴（九十二年度毒偵緝字
第三０號、九十二年度偵字第一０八四號），及函
六九八號、第七三０號），本院判決如左：
    主  文
乙○○連續施用第一級毒品，處有期徒刑壹年，扣案海洛因伍包（合計淨重壹點零陸
公克）沒收銷燬之；又連續施用第二級毒品，處有期徒刑柒月，扣案安非他命吸食器
壹組、殘渣袋捌個，均沒收之；又收受贓物，處有期徒刑貳月；應執行有期徒刑壹年
捌月，扣案海洛因伍包（合計淨重壹點零陸公克），沒收銷燬之，安非他命吸食器壹
組及殘渣袋捌個，均沒收之。
    事  實
一、乙○○前於民國八十八年間，因施用毒品案件，經依臺灣新竹地方法院裁定移送
    執行觀察、勒戒結果，因無繼續施用毒品傾向，由臺灣新竹地方法院檢察署檢察
    官於八十八年二月十二日，以八十八年度偵字第一一七六號為不起訴處分確定，
    另於八十九年間，再因施用毒品案件，經裁定移送執行觀察、勒戒結果，因有繼
    續施用毒品傾向，再經裁定移送執行強制戒治，而於九十年六月二十四日停止戒
    治付保護管束期滿（此部分施用毒品犯行，業經本院於八十九年九月十八日，以
    八十九年度簡上字第七三號判決處有期徒刑六月，並免其刑之執行確定在案）。
    詎其仍不知悔改，復基於施用第一級毒品海洛因之概括犯意，自九十一年十月間
    某日起至九十二年四月八日止，先後多次在其住處、桃園縣楊梅鎮○○路旁及新
    竹縣湖口鄉○○路某處等多處地點，以將海洛因摻入香煙中點燃吸用之方式連續
    施用第一級毒品海洛因；又另行基於施用第二級毒品安非他命之概括犯意，亦自
    九十一年十月間某日起至九十二年四月八日止，先後多次在桃園縣楊梅鎮、新竹
    縣湖口鄉○○路某處等不同處所，以將安非他命置於玻璃管內加熱產生煙霧再予
    吸用之方式連續施用第二級毒品安非他命。嗣分別於（１）九十二年一月十日十
    時五十五分許，為警在新竹縣竹北市○○○路與中華路口查獲，並扣得其所有供
    施用毒品之殘渣袋八個，（２）同年月二十二日十九時三十分許，在新竹市○○
    路與東大路口處，經警查獲其持有安非他命吸食器一組，（３）同年二月三日二
    十三時三十分許，在新竹縣湖口鄉中勢村六鄰吳厝五號旁空地處，經警查獲其持
    有第一級毒品海洛因一包（毛重０‧四公克，驗餘淨重０‧０三公克），（４）
    同年月二十日二十時三十分許，在新竹縣竹北市○○路三四０號旁，經警在其所
    有之車號二Ｐ─三二三三號自用小客車內，查獲第一級毒品海洛因二包（毛重一
    ‧一公克，驗餘淨重０‧四一公克），（５）同年月二十二日凌晨一時許，在新
    竹縣湖口鄉後湖村後湖子一六五號前，經警執行拘提時，當場查獲其持有之第一
    級毒品海洛因二包（毛重一‧二公克，驗餘淨重０‧六五公克），（６）同年四
    月八日十時十五分許，在其位於新竹縣竹北市○○路三一二巷一五三號住處經警
    查獲，並採集其尿液送驗結果，因呈嗎啡類、甲基安非他命等毒品陽性反應，始
    查悉（另經臺灣新竹地方法院以九十二年度毒聲字第三一四號裁定強制戒治）。
二、乙○○又另行起意，於九十二年二月中旬某日，在不詳處所，明知綽號「阿年」
    （客語發音）之不詳姓名年籍成年男子所交付之六Ｃ─三四二三號自用小客車號
    牌二面，來源不明，可疑為他人失竊之贓物（該車輛號牌屬丙○○所有，於同年
    二月中旬某日，在臺北市大同區○○○路○段四五０巷二號失竊之物），竟仍予
    收受，並懸掛於其所有之因車牌經警查獲偽造文書而查扣之車號二Ｐ─三二三三
    號自用小客車上，供己使用，嗣於九十二年二月二十日二十時三十分許，在新竹
    縣竹北市○○路三四０號旁空地處，經警攔檢當場查獲前開懸掛失竊號牌車輛，
    乙○○則趁隙逃逸，嗣於同年月二十二日凌晨一時許，在新竹縣湖口鄉後湖村後
    湖子一六五號前，經警執行拘提到案而查獲。
三、案經新竹市警察局移送及新竹縣警察局竹北分局、新竹市警察局第二分局報請臺
    灣新竹地方法院檢察署檢察官偵查起訴及函送併案審理（九十二年度毒偵字第六
    九八、七三０號）。
    理  由
一、訊據被告乙○○固坦承前開施用第一、二級毒品之犯行，及系爭六Ｃ─三四二三
    號車牌二面懸掛於其所駕駛之車上，惟矢口否認涉有收受贓物犯行，辯稱系爭二
    面車輛號牌係證人甲○○所交付，證人甲○○懸掛時伊並不知情，不知系爭車牌
    為贓物，認係友人撞損車輛所遺留，並無收受贓物之犯意云云。
二、經查：
（一）被告施用第一、二級毒品犯行之認定依據及證據：
（１）被告於上開時間、地點為警查獲時所採集之尿液，經分別送請新竹市衛生局、
      新竹縣衛生局及內政部警政署刑事警察局檢（複）驗結果，確呈嗎啡類、甲基
      安非他命等毒品陽性反應，有新竹市衛生局九十二年二月十三日、同年月二十
      七日竹市衛六字第一四八三號、第二０四八號不法藥物尿液初步篩檢報告書、
      新竹縣九十二年三月二十五日、同年四月二十一日竹縣衛六字第九０一六八號
      、第九二０二０六號尿液檢驗單、內政部警政署刑事警察局九十二年五月二十
      一日及同年月二十二日刑鑑字第０９２００８９０７９號、第0000000
      000號鑑驗通知書及真實姓名代號對照表影本等在卷可憑。
（２）並經扣得被告所有供施用毒品之安非他命吸食器一組、殘渣袋八個及第一級毒
      品海洛因五包（合計淨重一．０六公克）等物品在卷可資佐證，扣案毒品經送
      法務部調查局鑑驗結果，均含第一級毒品海洛因成分，亦有該局鑑定通知書在
      卷可參。
（３）故被告自白施用第一、二級毒品部分核與事實相符，又被告前因施用毒品案件
      ，經觀察、勒戒後，業由臺灣新竹地方法院檢察署檢察官為不起訴處分，另因
      二犯施用毒品案件，亦經執行強制戒治期滿，並經處刑確定在案，有八十八年
      度偵字第一一七六號不起訴處分書正本、八十九年度戒執二字第二六四號戒治
      處分（保護管束）執行指揮書影本、臺灣新竹地方法院八十九年度簡上字第七
      三號判決正本在卷可憑，被告三犯施用毒品之罪，堪予認定。
（二）被告收受贓物犯行之認定依據及證據：
（１）系爭車輛號牌係失竊物品，業經告訴人丙○○於警訊時指訴甚詳，復有車輛竊
      盜、車牌失竊資料個別查詢報表在卷足稽，堪認確係屬失竊之贓物。
（２）而車輛號牌係表彰該部車輛之車籍資料，故其變動均須向監理機關為登記，除
      作為管理之資料，並以之為課稅依據，則車輛縱已損壞至無法使用，亦應係辦
      理註銷車籍及繳銷號牌，當無將號牌隨意贈與他人或任意放置，徒使自身需持
      續每年繳付牌照稅、燃料稅等各項車輛稅捐之可能，故而車輛牌號並非可任意
      取得或隨意交付他人，且被告原有車輛牌號並因偽造文書罪經查扣，當知悉依
      常理而言，不可能取得非其原本車輛之牌號，則被告收受系爭非其所有車輛之
      牌號，並懸掛於車輛上使用，顯即有違常理。
（３）又被告並不能確知系爭號牌究係何人所有，此業據被告供述在卷，被告原於警
      訊、偵查中供稱車輛號牌係綽號「阿年」之曾森源所交付，其後於本院改稱係
      證人甲○○所交付云云，然證人曾森源於偵查中否認曾交付系爭車牌予被告，
      故依該證人之證詞顯難認定系爭車牌之來源係屬正當，況縱令系爭車牌確係證
      人曾森源所交付，被告於收受時亦未曾詢問或查證車牌是否確為交付之證人曾
      森源所有，冒然予以收受，顯即係基於不確定是否為贓物之故意予以收受，又
      經本院傳訊證人甲○○雖結稱系爭車牌確係其交付予被告，且車牌係訴外人曾
      森源置於其家中車庫，為被告取走等語，此更足以證明系爭車牌之來源有疑，
      蓋一般之人豈可能家中車庫常有他人放置之不知來源之車牌？又縱係他人所有
      之車牌，證人甲○○亦無權將之交付予被告，顯然系爭車牌係來源不明之物品
      ，證人甲○○方可能任由被告取走，則被告於收受該車輛號牌時，當不可能未
      曾懷疑系爭車牌為他人所失竊之贓物甚明。
（４）綜前所述，被告於收受系爭車牌時既未曾確認車牌之來源，且車牌並非得以任
      意取得之物品，則於收受時顯即可疑係來源不正當之物品，縱未能確認是否為
      他人竊得之物品，亦應有贓物之認識，故被告前開所辯屬係飾卸之詞，不足採
      信，其收受贓物之犯罪事證明確，犯行洵堪認定。
三、核被告乙○○所為，係犯毒品危害防制條例第十條第一項、第二項之施用第一、
    二級毒品罪及刑法第三百四十九條第一項之收受贓物罪。被告持有第一、二級毒
    品均係為供施用，其持有之低度行為應為施用之高度行為吸收，均不另論罪，併
    予敘明。又被告多次分別施用第一、二級毒品之行為，均時間緊接，手法相同，
    且所犯俱為構成要件相同之罪名，顯皆係基於概括犯意為之，均應依刑法第五十
    六條連續犯規定，論以一罪，並加重其刑，函送併案審理之被告於九十一年十月
    間某日起至九十二年四月八日止先後多次分別施用第一、二級毒品之犯行，與起
    訴之犯罪事實有連續犯之裁判上一罪關係，本院自得併予審酌。又被告前開所犯
    上開三罪，犯罪構成要件不同，行為互殊，顯係基於個別犯意為之，應予以分論
    併罰。爰審酌被告施用第一、二級毒品係為逃避工作、生活不順之犯罪動機，並
    其施用之時間均長達約半年，施用之方式、次數，施用毒品對自身之戕害及社會
    之損害，所收受贓物之價值，及被害人所受之損害，並其犯後態度等一切情狀，
    分別量處如主文所示之刑，並定其應執行之刑。扣案安非他命吸食器一組及殘渣
    袋八個，均係被告所有並供犯罪所用之物，業經被告坦承在卷，扣案毒品海洛因
    五包，係第一級毒品，有前開鑑定報告在卷可參，為違禁物，分別依刑法第三十
    八條第一項第二款規定沒收之，及依毒品危害防制條例第十八條第一項前段規定
    ，宣告沒收銷燬之。
據上論斷，應依刑事訴訟法第二百九十九條第一項前段，毒品危害防制條例第十一條
第一項、第二項、第十八條第一項前段，刑法第十一條前段、第五十六條、第三百四
十九條第一項、第五十一條第五款、第三十八條第一項第二款，罰金罰鍰提高標準條
例第一條前段，判決如主文。
本案經檢察官許麗美到庭執行職務。
中      華      民      國      九十二      年      九    月    十九    日
                                臺灣新竹地方法院刑事第二庭
                                    法  官  王紋瑩
右正本證明與原本無異。
如不服本判決，應於判決送達後十日內向本院提出上訴狀( 應附繕本 )，上訴於
臺灣高等法院。
                                    書記官  馮玉玲
中      華      民      國  九十二      年      九    月    十九    日
附錄本件論罪引用法條：
毒品危害防制條例第十條
施用第一級毒品者，處六月以上五年以下有期徒刑。
施用第二級毒品者，處三年以下有期徒刑。
刑法第三百四十九條第一項
收受贓物者，處三年以下有期徒刑、拘役或五百元以下罰金。


司法院資訊處製作；財團法人民間司法改革基金會備份。
